臺灣桃園地方法院刑事判決　　　　　108年度審交訴字第266號
公　訴　人　臺灣桃園地方檢察署檢察官
被　　　告　李經國



選任辯護人　鄧翊鴻律師
上列被告因肇事遺棄罪等案件，經檢察官提起公訴（107 年度偵
字第24187 號、第33019 號），被告於本院準備程序時就被訴事
實為有罪之陳述，經告以簡式審判之旨，並聽取意見後，本院合
議庭裁定由受命法官獨任進行簡式審判程序，判決如下：
    主  文
李經國駕駛動力交通工具而有吐氣所含酒精濃度達每公升零點二
五毫克以上情形，累犯，處有期徒刑陸月，如易科罰金，以新臺
幣壹仟元折算壹日；又駕駛動力交通工具發生交通事故，致人傷
害而逃逸，處有期徒刑陸月，如易科罰金，以新臺幣壹仟元折算
壹日。應執行有期徒刑拾月，如易科罰金，以新臺幣壹仟元折算
壹日。
    事  實
一、李經國於民國107 年7 月23日晚間7 時許，在桃園市某不詳
    地點飲用酒後，明知飲酒後已達不得駕駛動力交通工具之程
    度，仍基於酒後駕駛動力交通工具之犯意，駕駛車牌號碼00
    00-00 號自用小客車上路。嗣於同日晚間7 時45分許，沿桃
    園市中壢區龍岡路2 段往圓環方向行駛，行經龍岡路2 段18
    4 號前，本應注意車輛行駛時，應注意兩車併行之距離，適
    有陳惠燕騎乘車牌號碼000-0000號重型機車行駛在其右側後
    方，李經國因酒後操控力欠佳遂突然向右偏駛，2 車因而發
    生碰撞，致陳惠燕人車倒地，因而受有胸部挫傷、左膝挫傷
    併擦傷、左足踝挫傷等傷害（所涉過失傷害部分，業據陳惠
    燕當庭具狀撤回告訴，本院前已為公訴不受理判決）。詎李
    經國明知已肇事，致陳惠燕受傷後，未報警處理，且未對陳
    惠燕為必要之救護措施，竟另基於肇事逃逸之犯意，駕駛上
    開自用小客車逃離現場。後經陳惠燕報警處理，為警據報後
    循線查獲，並於同日晚間9 時45分許，測得李經國吐氣酒精
    濃度達每公升0.62毫克，始悉上情。
二、案經桃園市政府警察局中壢分局報告臺灣桃園地方檢察署檢
    察官偵查起訴。
    理  由
一、本件被告李經國所犯係死刑、無期徒刑或最輕本刑為3 年以
    上有期徒刑以外之罪，亦非屬臺灣高等法院管轄第一審之案
    件，其於準備程序中就被訴事實為有罪之陳述，經本院告知
    簡式審判程序之旨，並聽取當事人意見後，經本院合議庭依
    刑事訴訟法第273 條之1 第1 項規定裁定由受命法官獨任進
    行簡式審判程序，合先敘明。
二、上揭事實，業據被告於本院準備程序及審理時均坦承不諱（
    見本院審交訴字卷第49頁、第68頁、第69頁、第148 頁、第
    150 頁），核與證人即告訴人陳惠燕於警詢及偵查中之指述
    相符【見臺灣桃園地方檢察署107 年度偵字第24187 號卷（
    下稱偵字第24178 號卷）第19-21 頁、第67-71 頁、臺灣桃
    園地方檢察署107 年度偵字第33019 號卷（下稱偵字第0000
    0 號卷）第10-11 頁、第12-13 頁】，復有桃園市政府警察
    局中壢分局龍興派出所道路交通事故當事人酒精測定紀錄表
    、桃園市000000000道路00000000000
    號查詢汽車車籍、證號查詢汽車駕駛人、道路交通事故現場
    圖、道路交通事故調查表㈠㈡、肇事現場暨車損照片、佑群
    骨科診所診斷證明書等附卷可稽（見偵字第24178 號卷第23
    頁、第27頁、第35頁、第37頁、第39-45 頁、第47-53 頁、
    偵字第33019 號卷第14頁）是認被告上開任意性自白，核與
    事實相符，足堪採信。本件事證明確，被告上揭肇事遺棄、
    公共危險等犯行，已堪認定，均應予依法論科。
三、至被告之辯護人雖為被告辯護稱：因法規要件不明，被告當
    時以為停下車，留下名片即不構成肇事逃逸，此部分有刑法
    第16條規定之禁止錯誤適用云云。然除有正當理由而無法避
    免者外，不得因不知法律而免除刑事責任，刑法第16條前段
    定有明文。而究有無該條所定情形而合於得免除其刑者，係
    以行為人欠缺違法性之認識，即以無違法性之認識為前提，
    且其自信在客觀上有正當理由，即依一般觀念，通常人不免
    有此誤認而信為正當，亦即其欠缺違法性認識已達於不可避
    免之程度者，始足當之。又是否已達於不可避免之程度，應
    依行為人之智識能力及知識程度等一切因素考量，判斷行為
    人是否得以意識到行為之違法，且當行為人對自己之行為是
    否涉及不法有疑慮時，即負有查詢之義務，不能恣意以不確
    定之猜測，擅斷主張自己之行為屬無法避免之禁止錯誤。經
    查，本件被告為本案肇事遺棄之犯行時，年屆51歲有餘，迄
    今均從事汽車維修工作，且被告行為後仍擔任社會公益組織
    之重要職務等情，此有被告之警詢、本院簡式審判筆錄可憑
    （見偵字第33019 號卷第2 頁、本院審交訴字卷第70頁、第
    148-149 頁、第151 頁），則被告斯時顯為具有相當知識及
    社會經驗之成年人。而肇事後本應通報警方及救護單位，並
    停留現場協助，或對被害人為必要之救護措施，此部分業經
    報章媒體時有批露，亦應屬具有一般知識之成年人廣泛週知
    事項，然其竟諉稱不知，自非可採。另據告訴人即證人陳惠
    燕於偵查中具結證稱：被告有停下來，拿了一堆名片，我不
    知道那些名片是不是就是被告的，他當時走路有一些醉的感
    覺，無法直行，名片就掉滿地，我說我要報警，被告就說不
    要報警，我堅持報警，被告到旁邊打電話，隨即開著車子就
    離開了等語（見偵字第24178 號卷第68頁），足徵被告係於
    明知被害人已要求其留置現場待警方到達處理事故之前提下
    ，因恐其公共危險犯行遭查獲而另行起意逃離現場，是其辯
    稱不知法律規定云云，顯係空言卸責之詞，而無可採。再者
    ，被告對於所為是否涉及不法有疑慮時，本負有查證、避免
    違法之義務，否則倘若一律可主張欠缺不法意識而免責，無
    異鼓勵行為人之輕率，亦未符合社會良性之期待，況被告復
    未指出其不知法律有正當理由而無法避免之情形，自無從依
    刑法第16條規定免責或減輕其刑。
四、新舊法比較：
（一）被告行為後，刑法第185 條之3 固於108 年6 月19日修正
      公布，並於同年月21日施行，然該次修正僅係單純新增第
      3 項「曾犯本條或陸海空軍刑法第54條之罪，經有罪判決
      確定或經緩起訴處分確定，於5 年內再犯第1 項之罪因而
      致人於死者，處無期徒刑或5 年以上有期徒刑；致重傷者
      ，處3 年以上10年以下有期徒刑」之規定，就被告所涉本
      案犯行之法定刑度並未修正，且實質上並無法律效果及行
      為可罰性範圍之變更，自無新舊法比較之問題，先予敘明
      。
（二）按行為後法律有變更者，適用行為時之法律，但行為後之
      法律有利於行為人者，適用最有利於行為人之法律，刑法
      第2 條第1 項定有明文。查被告行為後，刑法第185 條之
      4 於110 年5 月28日修正公布，於同年月30日施行。修正
      前刑法第185 條之4 規定：「駕駛動力交通工具肇事，致
      人死傷而逃逸者，處1 年以上7 年以下有期徒刑。」；修
      正後則規定：「駕駛動力交通工具發生交通事故，致人傷
      害而逃逸者，處6 月以上5 年以下有期徒刑；致人於死或
      重傷而逃逸者，處1 年以上7 年以下有期徒刑。犯前項之
      罪，駕駛人於發生交通事故致人死傷係無過失者，減輕或
      免除其刑。」，依修正前規定，不分行為人（駕駛人）之
      犯罪情節輕重，其法定刑一律為「1 年以上7 年以下有期
      徒刑」；修正後則按犯罪情節輕重，如行為人致人受輕傷
      而逃逸者「處6 月以上5 年以下有期徒刑」，若致人於死
      或重傷而逃逸者「處1 年以上7 年以下有期徒刑」；且行
      為人於發生交通事故致人死傷係無過失者，則可減輕或免
      除其刑。是經新舊法比較結果，以修正後之規定較有利於
      被告，依刑法第2 條第1 項但書規定，應適用行為後之刑
      法第185 條之4 之規定。
五、論罪科刑：
（一）核被告所為，係犯刑法第185 條之3 第1 項第1 款之駕駛
      動力交通工具而有吐氣所含酒精濃度達每公升零點25毫克
      以上罪及同法第185 條之4 第1 項前段之駕駛動力交通工
      具發生交通事故，致人傷害而逃逸罪。被告所犯上開2 罪
      ，犯意各別，行為互殊，應分論併罰。
（二）被告李經國前於105 年間因酒後駕車公共危險案件，經本
      院以106 年度壢交簡字第122 號判決判處有期徒刑3 月確
      定，於106 年5 月3 日易科罰金執行完畢等情，此有臺灣
      高等法院被告前案紀錄表1 份在卷可參，被告於受有期徒
      刑執行完畢後，5 年以內故意再犯本件有期徒刑以上之2
      罪，均為累犯，起訴意旨漏未論及，然依司法院釋字第77
      5 號解釋意旨，為避免發生罪刑不相當之情形，法院應就
      個案裁量是否加重最低本刑，茲考量被告前已有達2 次公
      共危險犯行，不僅與本案被告所犯公共危險部分之罪名、
      犯罪類型相同，亦徵其就此類犯行之刑罰反應力甚為薄弱
      ，因認適用刑法第47條累犯加重之規定並無罪刑不相當之
      情事，此部分依刑法第47條第1 項規定，加重其刑。至被
      告本案所犯肇事遺棄罪部分，本院審酌被告前揭所犯公共
      危險案件，與被告本案所犯駕駛動力交通工具發生交通事
      故，致人傷害而逃逸罪之案件間，此部分並無證據可認被
      告對刑罰反應力薄弱之情形，是依司法院大法官會議釋字
      第775 號解釋意旨，此部分自無依刑法第47條第1 項加重
      其刑之必要，併此說明。
（三）爰以行為人之責任為基礎，審酌被告前已有2 次酒後駕車
      犯公共危險罪之紀錄，此亦有臺灣高等法院被告前案紀錄
      表1 份附卷可參，詎猶不知悔改，本次仍執意於飲酒後駕
      駛動力交通工具行駛於道路，危及公眾交通安全，枉顧其
      他用路人之生命、財產安全，為警查獲時之吐氣所含酒精
      濃度高達每公升0.62毫克；且因酒後操控駕駛自用小客車
      能力降低遂向右偏駛而肇事致人受傷後，不為救護或必要
      之處置而逃逸，罔顧傷者安危，所為均不足取，然衡以被
      告坦承犯行，犯後態度堪稱良好，且與告訴人陳惠燕達成
      調解，並賠償其損害，此有本院調解筆錄、刑事撤回告訴
      狀在卷可佐（見本院審交訴字卷第73-75 頁），足認其彌
      咎之摯誠，告訴人亦當庭表示願意原諒被告，並希望可以
      再給被告一個機會等語（見本院審交訴字卷第65頁），兼
      衡被告於本院審理程序中所供述之智識程度、工作、家庭
      、經濟生活（見本院審交訴字卷第151 頁）及其犯罪之動
      機、目的、手段等一切情狀，分別量處如主文所示之刑，
      並均諭知易科罰金之折算標準，暨定其應執行之刑，併諭
      知易科罰金之折算標準，以示懲儆。
據上論斷，應依刑事訴訟法第273 條之1 第1 項、第299 條第1
項前段，判決如主文。
本案經檢察官陳美華提起公訴，檢察官賴瀅羽到庭執行職務。
中    華    民    國   110    年    10    月    29    日
                  刑事審查庭  法  官  陳俐文
以上正本證明與原本無異。
如不服本判決應於收受判決後20日內向本院提出上訴書狀，並應
敘述具體理由。其未敘述上訴理由者，應於上訴期間屆滿後20日
內向本院補提理由書(均須按他造當事人之人數附繕本)「切勿逕
送上級法院」。
                              書記官  劉霜潔
中    華    民    國   110    年    10    月    29    日
附錄法條：
中華民國刑法第185條之3
駕駛動力交通工具而有下列情形之一者，處2 年以下有期徒刑，
得併科20萬元以下罰金：
一、吐氣所含酒精濃度達每公升零點二五毫克或血液中酒精濃度
    達百分之零點零五以上。
二、有前款以外之其他情事足認服用酒類或其他相類之物，致不
    能安全駕駛。
三、服用毒品、麻醉藥品或其他相類之物，致不能安全駕駛。
因而致人於死者，處3 年以上10年以下有期徒刑；致重傷者，處
1 年以上7 年以下有期徒刑。
曾犯本條或陸海空軍刑法第54條之罪，經有罪判決確定或經緩起
訴處分確定，於五年內再犯第1 項之罪因而致人於死者，處無期
徒刑或5 年以上有期徒刑；致重傷者，處3 年以上10年以下有期
徒刑。